台灣基隆地方法院刑事判決　　　　　　　　　　　　　　九十年度交易字第九三號
　　公　訴　人　台灣基隆地方法院檢察署檢察官
　　被　　　告　乙○○
右列被告因業務過失傷害案件，經檢察官提起公訴（九十年度偵字第三三六三號），
本院判決如左：
    主      文
乙○○從事業務之人，因業務上之過失傷害人，處有期徒刑陸月；如易科罰金，以
佰元折算壹日。
    事      實
一、乙○○以駕駛營業小客車載客為業，為從事駕駛業務之人。其於民國九十年四月
    九日晚間十一時三十分許，駕駛其Ｇ４─５８３號營業小客車，沿基隆市○○路
    由東向西行駛，途經該路一七０號前時，適有鄧雅婷騎乘ＲＺＯ─７７２號輕機
    車，附載甲○在其前方同向行駛中；乙○○應注意汽（機）車在同一車道行駛時
    ，後車與前車之間，應保持隨時可以煞停之距離；汽車行駛時，駕駛人應注意車
    前狀況，隨時採取必要之安全措施，而依當時情形，又無不能注意之情事，竟疏
    未注意，致其營業小客車自後撞擊該機車，使之人車倒地，甲○左額頭擦傷二Ｘ
    一公分、左手肘擦傷二Ｘ一公分、左手臂擦傷一Ｘ一公分、右手掌擦傷一Ｘ一公
    分、左膝蓋擦傷二Ｘ一公分、右膝擦裂傷三Ｘ一公分（乙○○當時立即將車駛向
    內側車道閃避，致林先全所駕駛而同向行駛於內側車道之Ｔ８─４３２９號自用
    小客車煞車不及，撞擊其車左後方，而致該自用小客車右前方部分毀損──乙○
    ○涉嫌毀損部分，業經檢察官以不處罰過失犯為由，而為不起訴之處分）。
二、案經被害人甲○訴由基隆市警察第二分局報請台灣基隆地方法院檢察署檢察官偵
    查起訴。
    理      由
一、右開車禍肇事之事實，雖據被告乙○○供承不諱，然其矢口否認有過失責任，辯
    稱：該路段當時在施工中，工人在指揮交通，是該機車在快車道上左右搖擺，而
    致擦撞擊其小客車，其並無過失云云。惟查：右揭事實，業據告訴人甲○指訴歷
    歷，核與證人鄧雅婷、林先全所述情節相符，並有交通事故調查報告表一紙及現
    場照片十一張在卷可稽；本件車禍致告訴人受傷，亦有行政院衛生署基隆醫院驗
    傷診斷書一紙附卷足憑。
二、按汽（機）車在同一車道行駛時，後車與前車之間，應保持隨時可以煞停之距離
    ；汽車行駛時，駕駛人應注意車前狀況，並隨時採取必要之安全措施，道路交通
    安全規則第九十四條第一項、第三項分別定有明文。被告為汽車駕駛人，自應注
    意上述規定；依附卷交通事故調查報告表所載，本件肇事時地之天候及路況皆良
    好，並無不能注意之情事，其竟疏未注意，而致其車自後撞擊告訴人所搭乘之機
    車，使之人車倒地而受傷，足見被告之行為具有過失；而被告之過失行為，與告
    訴人之受傷害結果間，並具有相當因果關係，已堪認定，從而被告之犯行亦堪認
    定。
三、核被告所為，係犯刑法第二百八十四條第二項前段之業務過失傷害罪。按刑事立
    法上之「法益原則」要求任何行為要加以犯罪化，必因其法益受到侵害或危險。
    蓋刑事立法之核心，在於其所保護之法益。刑法之任務，在於法益之保護。無法
    益保護，無刑法可言；亦即無法益受到侵害或危險，則無施以刑罰之必要。行為
    如未造成「法益侵害」或「法益危險」，則無將之犯罪化之必要。在法益侵害，
    為「實害犯」；在法益危險，為「危險犯」。再者，法益本身依其價值評價之強
    度，而呈現法益位階。生命、身體、自由、名譽、財產五者，按其順序，而高低
    位階化。生命法益最高，其次身體法益，其次自由法益，其次名譽法益，而財產
    法益最低。此五種傳統法益，稱之為「個人法益」。法益之功能，在刑法上有二
    ：一為決定刑罰必要性；二為使得處刑合理性。前者，有法益保護之必要性，始
    得加以犯罪化；後者，其法定刑之刑罰種類及其刑度輕重，必須與其所保護之法
    益具有相當性。有「入刑化」之必要時，始得賦予該刑種；具有相當性時，始得
    為該級刑度之訂定。申言之，必須與其法益位階為合理而相當之規範，以免產生
    不合理之法定刑。依前者，可以導出一基本刑事立法原則，即「無法益損害，即
    無刑罰」原則。否則，立法者任意行使其刑罰權之結果，勢必使得刑事法充斥無
    法益之犯罪。如此，隨意加以犯罪化，輕易動用刑罰，實與刑罰「最後手段原則
    」有違。依後者，其刑罰之賦予始合乎「罪責原則」，使其罪責與刑罰得以相適
    應而具有相當性，亦即立法上之「罪刑相當原則」。查過失傷害行為侵害個人身
    體法益，乃身體法益之實害犯，其立法犯罪化自有必要。惟身體法益係重要之個
    人法益，普通過失傷害罪之最高刑度止於有期徒刑六月，明顯不足；在業務過失
    傷害罪，最高刑度止於有期徒刑一年，亦顯然過輕，在重大過失之情形下，勢必
  造成法官不能為妥適之量刑，個案正義無從實現，其刑度自有修正而提高之必要
    ，立法者應注意及之。
四、次按刑事司法上之「罪刑相當原則」求法官在量刑時，應依法益之位階，重所當
    重，輕所當輕，必使罪得其刑而刑其罪；不得重罪而輕判，或輕罪而重判；期使
    責任與刑罰得以相適應，而具有當性。地藏十輪經（第三卷）云：「若犯重罪，
    應重治罰；若犯中罪，應中治；若犯輕罪，應輕治罰；令其慚愧，懺悔所犯。」
    其此之謂也！為此，在審被告之品行、生活狀況、智識程度、犯罪之動機、目的
    、犯罪所生之危害、犯後之態度等一切情狀後，再斟酌拘役並無教化功能，乃不
    具實益之刑罰種類，立法上以廢除為宜，以資符合自由刑單一化之要求；六月以
    下之短期自由刑，既難有教化作用，又易使受刑人感染惡習，除非被告有受其執
    行之特殊必要，否則並無宣告之必要；若其宣告，應以緩刑或易科罰金而調和之
    等情之後，復特別考量被告之過失程度及迄今尚未達成和解等狀況，本院因認量
    處如主文所示之自由刑，足以使其罪刑相當，爰宣告之，並諭知易科罰金之折算
    標準，以示儆懲。
五、據上論斷，應依刑事訴訟法第二百九十九條第一項前段、刑法第二百八十四條第
    二項前段、第四十一條第一項前段、罰金罰鍰提高標準條例第一條前段、第二條
    而判決如主文。
本案經檢察官林明志到庭執行職務。
中      華      民      國    九十一    年      二      月      八      日
                                    台灣基隆地方法院交通法庭
                                        法  官  陳  志  祥
右正本證明與原本無異。
如不服本判決，應於收受送達後十日內，向本院提出上訴狀，敘述上訴之理由，上訴
於台灣高等法院，並應按他造當事人之人數附具繕本。
中      華      民      國    九十一    年      二      月    十八      日
                                        書記官  陸  清  敏
附錄：
刑法第二百八十四條第二項前段：
從事業務之人，因業務上之過失傷害人者，處一年以下有期徒刑、拘役或一千元下罰
金。
（罰金已依罰鍰提高標準條例提高十倍）
